臺灣高等法院民事判決
109年度上字第1239號
上  訴  人  萬成航空科技股份有限公司


法定代理人  曹美香  
訴訟代理人  凃榆政律師
            黃聖棻律師
上  一  人
複 代理 人  文大中律師
被 上訴 人  國防部  
法定代理人  邱國正  
訴訟代理人  賴俊男  
            蔡浩志  
上列當事人間請求給付契約價款事件，上訴人對於中華民國109
年7月28日臺灣臺北地方法院109年度訴字第1634號第一審判決提
起上訴，並為訴之追加、減縮，本院於111年6月14日言詞辯論終
結，判決如下：
    主      文
上訴及追加之訴均駁回。
第二審訴訟費用（含追加之訴）由上訴人負擔。
    事實及理由
壹、程序方面：
一、被上訴人法定代理人原為嚴德發，嗣於民國110年2月23日變
    更為邱國正，業經邱國正於111年5月23日具狀聲明承受訴訟
    ，有民事聲明承受訴訟狀、總統府公報第7528號可稽（見本
    院卷六第279至281頁），核無不合，應予准許。
二、按第二審訴之變更或追加，非經他造同意不得為之，但請求
    之基礎事實同一者，不在此限，民事訴訟法第446條第1項、
    第255條第1項第2款定有明文。查上訴人於原審主張，被上
    訴人空軍補給勞務委外案（購案編號：EC08009L026，下稱
    系爭採購案）決標予伊，依兩造於107年12月28日簽立契約
    編號EC08009L026P1、EC08009L026P2、EC08009L026P3及EC0
    8009L026P8（下合稱系爭契約）附加條款第3條第2項㈢第3點
    及國防部內購勞動派遣採購契約通用條款（下稱通用條款）
    附錄6機關處置廠商積欠派遣勞工薪資作業程序（下稱附錄6
    作業程序）第3條第2項第3點約定，被上訴人應給付上訴人
    如附表「上訴人請求營業稅」欄所示之合計金額新臺幣（下
    同）162萬0,714元本息（下稱系爭營業稅）。嗣上訴人提起
    上訴，追加依民法第546條第1項為請求權基礎（見本院卷一
    第44、432頁），被上訴人同意追加（見本院卷六第219頁）
    ，揆諸上開規定，應予准許。
貳、實體方面：
一、上訴人主張：被上訴人系爭採購案決標予伊，兩造於107年1
    2月28日簽立契約編號EC08009L026P1至P8契約，履約期間皆
    自108年1月1日起至109年12月31日止。被上訴人應給付伊費
    用包含㈠「派遣費用（固定費用）」，即伊代被上訴人支付
    勞工每月薪資及相關勞健保費與退休金等費用，㈡「廠商報
    價（管理費用）」，即伊所需勞工管理費、利潤加計營業稅
    5％。惟依系爭契約附加條款（下稱系爭附加條款）第3條第2
    項㈢第3點，被上訴人須按月支付伊給付派遣勞工薪資所生之
    勞退、勞保、健保及營業稅等，又依通用條款附錄6作業程
    序第3條第2項第3點，於廠商積欠派遣勞工薪資時，應由機
    關逕向稅捐機關繳納營業稅等情，顯然「派遣費用（固定費
    用）」所生5％系爭營業稅，未含於「廠商報價（管理費用）
    」中。併參酌被上訴人招標系爭契約之底價及伊以「廠商報
    價（管理費用）」計算之投標金額，兩者金額相近，故兩造
    亦僅就「廠商報價（管理費用）」所生之營業稅有不另為請
    求之真意，且伊履行系爭契約倘須負擔系爭營業稅，將致伊
    嚴重虧損，有違民法第148條規定。是系爭營業稅可由伊另
    向被上訴人請領。詎被上訴人違反系爭附加條款約定，拒絕
    給付系爭營業稅，且系爭營業稅屬伊代被上訴人給付「派遣
    費用（固定費用）」所生必要費用，爰擇一依系爭附加條款
    第3條第2項㈢第3點、通用條款附錄6作業程序第3條第1項第3
    點、民法第546條規定，請求被上訴人給付162萬0,714元本
    息（原審為上訴人全部敗訴判決，上訴人不服，提起上訴，
    並為請求權基礎之追加如上述）。並上訴及追加聲明：㈠原
    判決廢棄。㈡被上訴人應給付上訴人162萬0,714元，及自民
    事起訴狀繕本送達翌日起至清償日止，按週年利率5％計算之
    利息。㈢上訴人願以現金或等值台北富邦銀行可轉讓定期存
    單供擔保後，請准宣告假執行。
二、被上訴人則以：依國防部採購契約採購計畫清單（下稱採購
    計畫清單）⒅備註第2點第3項、第22點第3項、系爭附加條款
    第3條第2項㈢第3點、契約通用條款第4條第2項、第6條及國
    防部財物、勞務採購投標須知（下稱投標須知）第38點第2
    款第4目規定，均可證明系爭契約報價分析表中之營業稅報
    價應包含系爭營業稅及「廠商報價（管理費用）」之營業稅
    ，無捨棄契約文義另為曲解之必要。又投標廠商報價單屬招
    標文件之部分，上訴人如就系爭營業稅負擔有疑義，應於決
    標前依政府採購法第41條第1項規定申請釋疑。則上訴人經
    評估後仍決定參與投標，並以最低價得標，自應受系爭契約
    拘束。若允許上訴人於得標後悖於契約真意另向伊請求額外
    費用，則相較於其他合於契約真意解釋之廠商，未投標或標
    價較高者，顯不公平，悖於政府採購法第6條對廠商不得為
    無正當理由之差別待遇。本件應屬承攬及委任之混合契約，
    系爭契約從標題到內容多有價格含稅之明確記載，無所謂委
    任之必要費用，縱認為必要費用，伊已於各月支付完畢，均
    包含於價款之中等語，資為抗辯。並答辯聲明：㈠上訴及追
    加之訴均駁回。㈡如受不利判決，願供擔保請准宣告免為假
    執行。
三、兩造不爭執事項（見本院卷六第220頁）：
  ㈠兩造於107年12月28日簽立系爭契約，約定系爭採購案決標予
    上訴人辦理，履約期間皆自108年1月1日起至109年12月31日
    止，除系爭營業稅外，兩造業已履約完畢，有系爭契約影本
    可稽（見原審卷第21至110頁）。
  ㈡系爭契約約定就被上訴人補給勞務自108年1月1日起至108年1
    1月30日止之系爭營業稅計162萬0,714元，已由上訴人繳納
    完畢。
  ㈢系爭契約自108年1月1日起至108年11月30日止被上訴人已給
    付上訴人「派遣費用（固定費用）」，如本院認被上訴人需
    再給付上訴人系爭營業稅，此部分之金額為162萬0,714元。
四、本院得心證之理由：
  ㈠上訴人主張：依系爭附加條款第3條第2項㈢第3點，系爭營業
    稅應由被上訴人負擔，有無理由？
　⒈按「營業稅之納稅義務人如下：一、銷售貨物或勞務之營業
    人…。」，加值型及非加值型營業稅法第2條定有明文。次按
    解釋意思表示，應探求當事人之真意，不得拘泥於所用之辭
    句，民法第98條定有明文。次按解釋契約，固須探求當事人
    立約時之真意，不能拘泥於契約之文字，但契約文字業已表
    示當事人真意，無須別事探求者，即不得反捨文字而更為曲
    解（最高法院109年度台上字第31號、108年度台上字第1341
    號判決意旨參照）。末按政府採購程序之招標公告，在締結
    採購契約過程中，僅屬於要約引誘性質，廠商之投標方為要
    約，採購機關開標决定特定得標廠商之決標行為，則為承諾
    之意思表示。
  ⒉上訴人主張：依系爭附加條款第3條第2項㈢第3點，被上訴人
    須按月支付伊給付派遣勞工薪資所生各項提撥款項，包含勞
    退、勞保、健保及營業稅等，系爭契約報價分析表(H)欄「
    管理費用總計=(G1)+(G2)(24個月）」未包含派遣費用（固
    定費用）金額5%之營業稅。被上訴人應給付上訴人之系爭契
    約價金應包含派遣勞工薪資所生之勞退、勞保及健保等上訴
    人應負擔之費用，由被上訴人支付，則針對此部分之營業稅
    部分（即上訴人自被上訴人受領派遣勞工薪資等所衍生之營
    業稅），當然應由被上訴人支付，方符合契約解釋之一致性
    ，兩造之意思表示之真意並未包含派遣費用（固定費用）金
    額5%之營業稅云云，為被上訴人否認，並辯稱：系爭契約報
    價分析表中「廠商報價（管理費用）」之「營業稅」係以系
    爭契約總額計算，未排除「派遣費用（固定費用）」之營業
    稅，被上訴人辯以系爭附加條款第3條第2項㈢第3點，係規範
    上訴人不得將應負擔款項與納稅責任轉嫁勞工薪資上，及未
    依法繳納各提撥款項時，被上訴人自契約價款扣除等事宜，
    以保障派遣勞工，未賦予上訴人於契約價金外另請求營業稅
    之權利等語。經查：
　⑴上訴人為以營利為目的之私營事業，屬加值型及非加值型營
    業稅法第32條所規定之營業稅納稅義務人，並為上訴人所自
    承（見本院卷六第213頁），上訴人依法之就所銷售之勞務
    有繳納營業稅之義務。兩造於107年12月28日簽立EC08009L0
    26P4、EC08009L026P5、EC08009L026P6、EC08009L026P7及
    系爭契約，約定系爭採購案決標予上訴人辦理，履約期間皆
    自108年1月1日起至109年12月31日止，被上訴人就系爭契約
    約定之補給勞務自108年1月1日起至108年11月30日止，上訴
    人並已繳納系爭營業稅計162萬0,714元之事實，為兩造所不
    爭執（見不爭執事項㈠、㈡），足見本件係屬上訴人銷售勞務
    ，系爭營業稅之納稅義務人為上訴人，上訴人再請求被上訴
    人給付系爭營業稅，已屬無據。
  ⑵又觀諸採購計畫清單(18)備註2、（2）記載：廠商報價時，
    僅就「報價分析表(附件1)」所列「(G)各類勞工管理費、利
    潤及營業稅5%(24個月)」及「管理費用總計」欄位報價，並
    填寫投標須知附錄六「廠商投標報價單」’應於投標時一併
    檢附各項報價「(H)管理費、利潤及營業稅欄位金額上限為…
    。採購計畫清單(18)備註2、（3)記載：廠商報價包含(各類
    勞工管理費用、利潤及營業稅)，計價時對需繳營業稅廠商
    ，依約計給營業稅，免徵營業稅廠商，則扣除總償5%之營業
    稅後辦理付款（見原審卷第39頁）。採購計畫清單(18)備註
    22、（3)記載：系爭採購案之財物、勞務所生一切成本、費
    用，均已包含於契約總價中，不另計價（見原審卷第39頁、
    第41頁）。及系爭附加條款第3條：「契約價金及驗收付款
    」二、計價公式、㈢提撥款項、3：勞工退休金、勞工保險、
    就業保險及全民健康保險之乙方（即上訴人，下均同）負擔
    部份及營業稅等，為乙方應支付之項目，甲方（即被上訴人
    ，下均同）按月支付乙方價金，乙方不得轉嫁至派遣勞工之
    每月實領薪資（見原審卷第51頁）。第3條：「契約價金及
    驗收付款」二、計價公式、㈤「管理費用」：包含乙方之管
    理費、利潤、營業稅、派遣勞工招募成本、派遣勞工福利、
    一般安全衛生訓練成本、薪資代墊、個人工安防護護具(含
    消耗品)等一切可能產生之成本在内」，（見原審卷第52頁
    ）。及國防部財物、勞務採購投標須知三十八、㈡第3項記載
    ：屬勞動派遣(指派遣事業單位指派所僱用之勞工至機關提
    供勞務，接受各該機關指揮監督管理之行為）：派遣勞工(
    指派遣事業單位僱用，並向各機關提供勞務者)之薪資(内含
    勞工自行負擔之勞保（就業保險）、健保費用)與廠商應負
    擔之勞保（就業保險）、健保費用、積欠工資墊償基金提繳
    費及勞工退休金等費用，採固定金額支付，不列入報價範圍
    。廠商僅需就管理費用(含利潤、相關稅捐及管理所需一切
    費用等）報價。決標後，廠商報價與前述固定金額合計為契
    約總價，詳如「廠商投標報價單」、「採購計畫清單及附件
    」。第4項記載：本案報價項目包含營業稅，並計入投標總
    價（見原審卷第297、298頁）。及通用條款第3條第3項：廠
    商負擔勞工之保險費、積欠工資墊償基金提繳費、全民健康
    保險費、就業保險費及勞工退休金，由機關依契約約定之金
    額支付予廠商（見原審卷第242頁）。第4條第2項：契約價
    金，除另有約定外，含廠商及其人員依中華民國法令應繳納
    之稅捐、規費及強制性保險之保險費及其他類似之費用在内
    （見原審卷第243頁）。第6條：「稅捐」以新臺幣報價之項
    目，除招標文件另有約定外，應含稅，包括但不限於營業稅
    ，免徵營業稅之廠商投標者，不含營業稅，但仍包括其必要
    之稅捐。得標標價含營業稅，履約時免徵營業稅者，應自契
    約價金中扣除營業稅（見原審卷246頁）。及通用條款附錄
    六「機關處置廠商積欠派遣勞工薪資作業程序」三、㈠、1、
    （3)「稅捐處置」：A.營業稅部分:依廠商開立之統一發票
    或憑據辦理，並請廠商自行申報（見原審卷第276、277頁）
    。足見依系爭契約及系爭附加條款及通用條款均已明示上訴
    人之管理費用包含系爭營業稅，該項營業稅非僅指管理費用
    之營業稅，尚包括上訴人銷售勞務，應繳納之營業稅，屬管
    理費用範圍，系爭契約報價分析表中之營業稅報價應包含系
    爭營業稅及「廠商報價（管理費用）」之營業稅，均無將營
    業稅割裂為固定費用及管理費用分別核算給付之約定，自無
    捨系爭棄契約文義另為曲解之必要。上訴人於投標時應計入
    於「報價分析表」之廠商報價，並於決標後成為契約總價金
    。上訴人主張系爭契約履約金額中派遣費用（固定費用）未
    包含派遣費用（固定費用）金額5%之營業稅。系爭契約報價
    分析表所示「各類勞工管理費、利潤及營業稅5%」，此營業
    稅5%係指「管理費、利潤」之5%而言，並非指「派遣費用（
    固定費用）」之5%云云，與前述系爭契約及附加條款及通用
    條款記載不符，難認可採。從而系爭附加條第3條第2項㈢第3
    點，係規範上訴人不得將應負擔款項與納稅責任轉嫁勞工，
    難認係兩造間約定被上訴人應給付系爭營業稅予上訴人。　
    　
　⒊上訴人又主張：依通用條款附錄6作業程序之三、㈡3.⑴：「營
    業稅部分:…由稅捐機關開立營業稅繳款書，交由機關持向公
    庫繳納營業稅。」，系爭營業稅依營業稅法規由上訴人繳納
    ，但實際上係由被上訴人將派遣勞工薪資等款項所生之「營
    業稅」給付給上訴人，才會在廠商積欠派遣勞工薪資之情形
    時，由機關逕向稅捐機關繳納營業稅之情形。故依通用條款
    附錄6作業程序第3條第2項第3點，系爭營業稅應由被上訴人
    負擔云云，為被上訴人否認，並辯稱：依採購計畫清單(18)
    備註2、（3)投標「報價分析」表格說明第3點記載，對需繳
    營業稅廠商，依約計給營業稅，免徵營業稅廠商則扣除總價
    5%之營業稅後辦理付款等規定，足證系爭營業稅內含於系爭
    契約總價内，均已由被上訴人依系爭契約給付完畢,兩造間
    之意思表示真意已將系爭營業税款納入上訴人所需支出之銷
    售成本而簽立系爭契約,斷無悖於系爭契約約定而改以外加
    方式加價給付之意，系爭營業稅額應由上訴人自行吸收等語
    。經查：
　⑴依通用條款附錄6作業程序之三、㈡3.⑴：「營業稅部分:…由稅
    捐機關開立營業稅繳款書，交由機關持向公庫繳納營業稅。
    」（見原審卷第276至277頁），此係廠商積欠派遣勞工薪資
    、營業稅之處理方式，被上訴人逕向稅捐機關繳納營業稅係
    因廠商積欠營業稅，與系爭營業稅為系爭契約總價之一部分
    ，應由上訴人繳納並無不一致情形，且如上訴人積欠營業稅
    及派遣勞工薪資，被上訴人得自系爭契約總價扣取該部分營
    業稅及派遣勞工薪資金額，故通用條款附錄6作業程序之三
    、㈡3.⑴：「營業稅部分:…由稅捐機關開立營業稅繳款書，交
    由機關持向公庫繳納營業稅。」，係規範上訴人積欠營業稅
    作業程序，通用條款附錄6作業程序之三、㈡3.⑶：「 稅相處
    置：A. 營業稅部分：依廠商開立之統一發票或憑據辦理，
    並請廠商自行申報。B. 所得稅部分：機關於付款（已扣除
    扣繳稅額後之給付淨額)後，應即時通知廠商依所得稅法第8
    8條及第92條規定依限繳納扣繳稅款及申報憑單，並副知廠
    商所在地國稅局。」，難認係兩造間約定被上訴人應給付系
    爭營業稅予上訴人。
　⑵又關於營業稅之計徵，自77年起修正後之加值型及非加值型
    營業稅法第32條第2項規定：「營業人對於應稅貨物或勞務
    之對價，應內含營業稅。又營業稅之納稅義務人包含銷售貨
    物或勞務之營業人。營業人當期銷售稅額，扣減進項稅額後
    之餘額，為當期應納或溢付營業稅額。上開營業稅法第2條
    第1款、第15條第1項均有明定。是以營業人為營業稅之繳納
    義務人，被上訴人於廠商積欠派遣勞工薪資、營業稅時，依
    通用條款附錄6作業程序之三、㈡3.⑴之處理方式，雖由稅捐
    機關開立營業稅繳款書，交由被上訴人持向公庫繳納營業稅
    ，惟被上訴人並非因此負有向稅捐機關繳納營業稅之義務，
    上訴人主張依上開規定，系爭營業稅應由被上訴人負擔云云
    ，難認可採。
　⒋基上，被上訴人依系爭附加條款第3條第2項㈢第3點、通用條
    款附錄6作業程序之三、㈡3.，主張系爭營業稅應由被上訴人
    負擔，被上訴人應給付上訴人派遣勞工薪資、勞退、勞保及
    健保等費用之營業稅，均為無理由，不應准許。
  ⒌上訴人又主張：倘若要求上訴人吸收以派遣費用（固定費用
    ）金額計算5%之營業稅，伊履行系爭契約倘須負擔系爭營業
    稅，將致伊嚴重虧損，亦有違民法第148條規定誠信原則云
    云。經查：
　⑴按權利之行使，不得違反公共利益，或以損害他人為主要目
    的。行使權利，履行義務，應依誠實及信用方法。民法第14
    8條定有明文。系爭契約採購計畫清單(18)備註第2點第3項
    ：「廠商報價包含(各類勞工管理費用、利潤及營業稅），
    計價時對需繳營業稅廠商，依約計給營業稅，免徵營業稅廠
    商則扣除總價5%之營業稅後辦理付款」（見原審卷第155頁
    ）；第22點第3項：「系爭採購案之財物、勞務所生一切成
    本、費用，均已包含於契約總價中，不另計價」（見原審卷
    第157頁）；通用條款第4條第2款：「契約價金，除另有約
    定外，含廠商及其人員依中華民國法令應繳納之稅捐、規費
    及強制性保險之保險費。廠商報價投標，自應自行評估，自
    非得因投標廠商自行評估計算錯誤而有虧損情形，即可不受
    系爭契約之約束。
  ⑵又上訴人並非免徵營業稅廠商，上訴人於投標時，對於被上
    訴人公告之採購條件、標的特性、契約規範與購辦文件本案
    決標紀錄、採購計畫清單、系爭附加條款、國防部財物勞務
    採購投標須知、通用條款，自當詳加閲覽，上訴人於投標前
    已知悉前述招標文件內容，而上開文件均有系爭契約總價款
    内含營業稅之內容，已如前述，上訴人理應知之甚詳，系爭
    營業稅依系爭契約應由上訴人負擔非不可預期。系爭契約係
    以「最低標」為決標原則，上訴人自行評估計算，於投標前
    可依預算衡量固定費用之區間，上訴人衡量評估後仍決定參
    與投標，並以最低價得標，經被上訴人當場宣布決標，系爭
    契約即已成立，上訴人即應受拘束。本於雙方權利行使與義
    務履行之誠實信用原則，自難僅以上訴人履行系爭契約後有
    虧損情形，逕認被上訴人應給付系爭營業稅。
  ⑶又營業人對於應稅貨物或勞務之定價，應内含營業稅。加值
    型及非加值型營業稅法第32條第2項定有明文。「買受人並
    不因營業人與買受人間之内部關係，而負有向稅捐機關繳納
    營業稅之義務，而成為納稅義務人」（最高法院106年度台
    上字第2066號裁定、89年度台上字第1340號判決意旨可資參
    照）。有關納稅義務人之規定，僅屬公法上之權利義務關係
    ，即稅捐稽徵機關係對營業人請求營業稅；至於私法上，實
    際上究應由何人擔負稅捐，仍非不得由私法行為之當事人間
    另為約定或依習慣行之。苟習慣或約定由買受人負擔稅捐，
    出賣人於收取代價時，已將應繳之營業稅併入其内，依此向
    買受人收取價金，亦非法所不許。依前述系爭契約之相關文
    件均已敘明「營業稅」已包含於系爭契約總價金内，兩造應
    受系爭契約約定之拘束。系爭契約已約定總價金「含稅」，
    被上訴人支付上訴人之款項，均已内含系爭營業稅在内，自
    難認上訴人於系爭契約履約完畢後得再向被上訴人收取系爭
    營業稅，上訴人此部分之主張，亦不足採。
  ㈡上訴人主張：依民法第546條第1項規定請求被上訴人返還處
    理委任事務之必要費用即營業稅162萬0,714元，有無理由？
  ⒈按受任人處理委任事務，支出之必要費用，委任人應償還之
    ，並付自支出時起之利息。民法第546條第1項定有明文。所
    謂必要費用，應指處理委任事務必須支出之費用，即該項委
    任事務如由委任人處理，亦必須支出之費用。
　⒉上訴人主張：系爭營業稅係屬上訴人為被上訴人處理勞工事
    務而支出必要費用，被上訴人應依民法第546條第1項規定償
    還之等語，為被上訴人否認，並以前詞置辯。
  ⒊經查：兩造約定上訴人提供被上訴人派遣勞工之勞務，系爭
    契約為勞務銷售契約，因上訴人為以營利為目的之私營事業
    ，屬加值型及非加值型營業稅法第32條所規定之營業稅納稅
    義務人，是以系爭營業稅係上訴人依營業稅法第32條規定就
    所銷售之勞務負有繳納營業稅之義務，均已如前述，是以系
    爭營業稅為以營利為目的之上訴人於銷售勞務時依法應負擔
    之稅捐，且依前述營業稅法第14條第2項規定為營業人即上
    訴人銷售勞務時所應收取之營業稅額，仍非處理委任事務支
    出之必要費用，上訴人依委任之法律關係請求被上訴人給付
    系爭營業稅，洵屬無據，為無理由，應予駁回。
五、綜上所述，上訴人依系爭附加條款第3條第2項㈢第3點、通用
    條款附錄6作業程序第3條第1項第3點，請求被上訴人給付系
    爭營業稅及自民事起訴狀繕本送達翌日起至清償日止，按週
    年利率5%計算之利息，為無理由，應予駁回。原審判決駁回
    上訴人上開請求，並無不合，上訴意旨猶執陳詞指摘原判決
    不當、求為改判，為無理由，應駁回上訴。另上訴人追加民
    法第546條第1項規定為單一聲明請求部分，亦為無理由，併
    予駁回。
六、本件事證已臻明確，兩造其餘攻擊防禦方法及所提證據，核
    與判決之結果不生影響，爰不逐一論述，至於上訴人聲請命
    被上訴人提出系爭8個契約於採購案招標時，有關簽核底價
    金額之相關簽呈，核與系爭招標文件之系爭報價分析表（G
    ）之營業稅是否包含「派遣費用（固定費用）」之營業稅無
    必然關連性，不影響本院心證之形成，核無調查之必要，併
    此敘明。
七、據上論結，本件上訴及追加之訴均無理由，判決如主文。
中　　華　　民　　國　　111 　年　　7 　　月　　5 　　日
                  民事第十七庭  
                      審判長法  官  黃雯惠
                            法  官  華奕超
                            法  官  朱慧真
正本係照原本作成。
如不服本判決，應於收受送達後20日內向本院提出上訴書狀，其
未表明上訴理由者，應於提出上訴後20日內向本院補提理由書狀
（均須按他造當事人之人數附繕本）上訴時應提出委任律師或具
有律師資格之人之委任狀；委任有律師資格者，另應附具律師資
格證書及釋明委任人與受任人有民事訴訟法第466 條之1第1項但
書或第2項所定關係之釋明文書影本。如委任律師提起上訴者，
應一併繳納上訴審裁判費。
中　　華　　民　　國　　111 　年　　7 　　月　　5 　　日

  　　　　　　　　　　　　　書記官  陳永訓